臺灣高等法院交通事件判決　　　　　　　　　　　　　九十一年度交上易字第四號
　　上　訴　人　臺灣新竹地方法院檢察署檢察官
　　被　　　告　甲○○
　　選任辯護人　張金柱
右上訴人因被告過失傷害案件，不服臺灣新竹地方法院九十年度交易字第九八號，中
華民國九十年十一月二日第一審判決（起訴案號：臺灣新竹地方法院檢察署八十九年
度偵字第五二八四號）提起上訴，本院判決如左：
    主  文
原判決撤銷。
甲○○從事業務之人，因業務上之過失傷害人致重傷，處有期徒刑陸月，如易科罰金
，以參佰元折算壹日。
    事  實
一、甲○○係郵局之郵務士，平日駕駛包封車至各郵件信箱收取郵件，為從事駕駛業
    務之人。民國（下同）八十九年八月十三日十三時十分許，甲○○駕駛其所有車
    號Ｈ三─二九００號客貨兩用車於假日出遊，沿新竹縣竹東鎮○○路由竹東方向
    往下公館方向行駛，途經速限為時速四十公里之中正路與林森路口時，應注意車
    輛行經閃光黃燈號誌交岔路口，應減速慢行，並注意車前狀況，採取必要之安全
    措施，且依當時情形，雖係陰天，路邊停放車輛，但日間自然光線，路面無缺陷
    ，視距良好，並無不能注意情事，竟疏未注意，未減速慢行，貿然以四十公里之
    速度超速行駛通過上開路口，適彭光宏於酒後酒精濃度達每公升一．三四毫克，
    處於不能安全駕駛動力交通工具之狀態下，仍騎乘車號ＨＲＸ─四八三號機車，
    且疏未注意車前狀況，並隨時採取必要之安全措施，暨車輛行經閃光紅燈路口號
    誌交岔路口，支線道車應暫停讓幹道車先行，而逕自通過上開路口，甲○○因而
    煞車不及，撞及彭光宏所駕機車，致彭光宏人車倒地，推拖行四十五點一公尺，
    受有蛛網膜下出血、腦出血、右側恥股骨折、左側氣胸、右側血胸、右食指截斷
    及右側肢體無力、無法言語等難治之重傷害。甲○○於肇事後，於犯罪被發覺前
    向前來處理車禍之新竹縣警察局竹東分局竹東派出所警員乙○○自首，坦承肇事
    ，嗣並接受裁判。
二、案經代行告訴人丙○○訴由新竹縣警察局竹東分局報請台灣新竹地方法院檢察署
    檢察官偵查起訴。
    理  由
一、訊據被告甲○○固坦承於在右揭時地駕駛車號Ｈ三─二九００號自用小客車與被
    害人彭光宏騎乘之ＨＲＸ─四八三號機車發生碰撞等情，惟矢口否認有過失傷害
    犯行，辯稱：伊車輛至路口時已減速慢行，車速在四十公里以下，不意被害人彭
    宏光因酒醉駕車突然自路口衝過來，伊猝不及防始撞上被害人，且因被害人機車
    卡住伊車輛煞車系統，致伊車輛煞車失靈，始拖行四十餘公尺。再本件車禍現場
    因有建築物擋住，致伊無法看到被害人，對於本件車禍亦屬無法防範云云。惟查
    ：
(一)被告甲○○警訊中固供稱：「當時之行速約為四十至五十公里．．．」云云，惟
    按「訊問被告，應全程連續錄音；必要時，並應全程連續錄影。但有急迫情況且
    經記明筆錄者，不在此限。筆錄內所載之被告陳述與錄音或錄影之內容不符者，
    除有前項但書情形外，其不符之部分，不得作為證據。第一項錄音、錄影資料之
    保管方法，分別由司法院、行政院定之。」、「本章之規定，於司法警察官或司
    法警察詢問犯罪嫌疑人時，準用之。」，刑事訴訟法第一百條之一及第一百條之
    二定有明文。經查：本件被告於警局應訊時，承辦警員對於前開訊問內容未予錄
    音，筆錄復未載明有急迫情況而無法錄音等情，業據證人乙○○於本院調查時證
    述明確，並有筆錄為憑，是以前開警察機關於訊問被告時，對於該訊問內容未予
    錄音，揆諸上開規定，該偵訊程序係屬違背法令，難謂適法，乃不得採為證據，
    合先敘明。
(二)右開事實，業據代行告訴人丙○○指訴綦詳，並有道路交通事故調查報告表、車
    損相片一張及載明上開傷情之長庚紀念醫院診斷證明書二紙附卷可稽。
(三)依前開診斷證明書觀之，被害人彭光宏受撞後，造成蛛網膜下出血、腦出血、右
    側恥股骨折、左側氣胸、右側血胸、右食指截斷及右側肢體無力、無法言語等傷
    害，足見其已達於重傷害之程度。
(四)被告雖辯稱：伊車輛至路口時已減速慢行，車速在四十公里以下云云，惟其於檢
    察官偵查中已自承：「（車速多少）四十公里左右」等語，且依卷附車禍現場圖
    觀之，現場機車刮地痕高達四十五點一公尺，即被告亦不諱言其於撞及被害人後
    ，曾將被害人車輛拖行四十餘公尺等語，足見其駕車行經路口時並未減速慢行，
    否則斷無逕將被害人機車拖行四十五點一公尺之可能，被告嗣改以上情置辯，無
    非事後空言巧飾，不足採信。至被告雖又辯稱：現場因有建築物擋住，致伊無法
    看到被害人，對於本件車禍亦屬無法防範云云，但查本件現場既有建築物擋住，
    被告即更應注意車前狀況，小心謹慎駕駛，並減速至隨時可以煞停之程度，以避
    免車禍發生，乃竟未注意及之，自難辭過失之責，被告執此爭辯，尚無足取。再
    被告固另辯稱：伊車輛因煞車失靈，且卡住被害人機車，始將被害人車輛拖行數
    十公尺云云，然依被告所提出之修車估價單，並無關於修復底盤或煞車系統之項
    目，足認被告所辯，顯係卸責之詞，不足採信。
(五)被告於肇事後，犯罪未被發覺前，即向前往來處理車禍之新竹縣警察局竹東分局
    竹東派出所警員乙○○自首，坦承肇事等情，業據證人即新竹縣警察局竹東分局
    竹東派出所警員乙○○於本院調查時證述明確，代行告訴人指稱被告並未符合自
    首之規定云云，尚無足取。
(六)本件事證明確，被告請求勘驗現場，查明被告於行車之際，是否得看見被害人，
    以及請求訊問證人賴運土、陳能勝，查明被告是否曾探視被害人各節，均核無必
    要，附此敘明。
三、按「汽車行駛時，駕駛人應注意車前狀況，並隨時採取必要之安全措施」、「行
    車速度，依標誌之規定，無標誌者，應依左列規定：一、在市區道路，時速不得
    超過四０公里，在郊外道路時速不得超過六０公里。．．．。」、「特種閃光號
    誌各燈號顯示之意義如左：一、閃光黃燈表示「警告」，車輛應減速接近，注意
    安全，小心通過。．．．。」，修正前道路交通安全規則九十四條第三項、第九
    十三條第一項第一款、道路交通標誌標線號誌設置規則第二百十一條分別定有明
    文。本件被告駕車行經前開道路，應注意遵守上開規定，且依當時情形，雖係陰
    天，路邊停放車輛，但日間自然光線，路面無缺陷，視距良好，並無不能注意情
    事，有道路交通事故調查報告表在卷可參，竟疏未注意減速慢行，逕以時速四十
    公里之速度行駛，致撞及被害人之車輛，使人受傷，自有過失。本件經送請台灣
    省車輛行車事故覆議鑑定委員會覆議結果，亦同此認定，有該覆議鑑定委員會府
    覆議字第九００一二六號之鑑定意見書存卷可參。至台灣省竹苗區車輛行車事故
    鑑定委員會之鑑定意見固載為：「１、彭光宏酒醉（每公升一．三四毫克）駕駛
    重機車行經設有閃光紅燈之交岔路口，支線車（即彭車）未讓幹道車（被告車）
    先行為肇事原因。２、甲○○駕駛小客貨車並無肇事因素。．．．。」，惟查該
    鑑定內容未斟酌被告疏未注意車前狀況，以及行經閃光黃燈號誌交岔路口，未減
    速慢行之過失責任，逕為有利於被告之認定，自不足採。再被害人彭光宏於飲酒
    後酒精濃度達每公升一．三四毫克，處於不能安全駕駛動力交通工具之狀態下，
    仍騎乘機車，且疏未注意車前狀況，並隨時採取必要之安全措施，暨於行經閃光
    紅燈號誌交岔路口，未暫停讓幹道車先行，就本件車禍之發生雖與有過失，但仍
    難免除被告應負之過失責任。又被告之過失行為與被害人之傷害結果間，有相當
    因果關係，本件事證明確，被告過失犯行洵堪認定。
四、被告係郵局之郵務士，平日駕駛包封車至各郵件信箱收取郵件，為其所自承，自
    係從事駕駛業務之人，雖本件案發時被告係駕駛其所有車號Ｈ三─二九００號客
    貨兩用車於假日出遊，但按刑法上所謂業務係指以反覆同種類之行為為目的之社
    會活動而言，而從事業務之人，對於一定危險之認識能力，較一般人為強，故法
    律上課以較高之注意義務，換言之，其避免發生一定危險之期待可能性亦較常人
    為高，故其違反注意義務之可責性自亦較重。本件被告係從事駕駛業務之人，在
    社會上有其特殊之屬性，故其本於此項屬性而駕車，不論其係駕駛自用小客車或
    其他之車輛，亦不問其目的為何，均屬基於社會生活上之地位而反覆執行事務，
    故被告於案發時駕駛其所有客貨兩用車於假日出遊，仍應認係業務之範圍（最高
    法院七十五年台上字第一六八五號判例參照）。是核被告所為，係犯刑法第二百
    八十四條第二項之業務上之過失傷害致重傷罪。公訴人認被告係犯同法第二百八
    十四條第一項之過失傷害致重傷罪，尚有未洽，起訴法條應予變更。被告於肇事
    後，犯罪未被發覺前，即已自首，有如前述，嗣並接受裁判，應依刑法第六十二
    條前段規定減輕其刑。
五、原審因予論罪科刑，固非無見。惟查：(一)被告係成立業務上之過失傷害致重傷
    罪，乃原審僅認定被告係犯普通過失傷害致重傷罪，尚有違誤。(二)被告因前開
    過失行為，造成被害人彭光宏所受傷害非輕，原審祇論處被告有期徒刑三月，殊
    嫌過輕。公訴人循代行告訴人之請求上訴，執此指摘原判決不當，為有理由，應
    予撤銷改判。爰審酌被告過失之程度、所生危害、犯後態度、被害人與有過失以
    及被告迄未與被害人達成和解，賠償損害等一切情狀，量處如主文第二項所示之
    刑，並諭知易科罰金之折算標準。
據上論斷，應依刑事訴訟法第三百六十九條第一項前段、第三百六十四條、第二百九
十九條第一項前段、第三百條，第二百八十四條第二項、第六十二條前段、第四十一
條第一項，罰金罰鍰提高標條例第一條前段、第二條，判決如主文。
本案經檢察官陳文禮到庭執行職務。
中      華      民      國    九十一    年      四      月      十      日
                              台灣高等法院刑事第六庭
                                  審判長法  官  陳  春  秋
                                        法  官  徐  培  元
                                        法  官  高  明  哲
右正本證明與原本無異。
不得上訴。
                                        書記官  李  垂  福
中      華      民      國     九十一   年      四      月     十一     日
附錄：本判決論罪科刑法條全文
刑法第二百八十四條
因過失傷害人者，處六月以下有期徒刑、拘役或五百元以下罰金，致重傷
者，處一年以下有期徒刑、拘役或五百元以下罰金。
從事業務之人，因業務上之過失傷害人者，處一年以下有期徒刑、拘役或
一千元以下罰金，致重傷者，處三年以下有期徒刑、拘役或二千元以下罰
金。
